臺灣高等法院刑事判決　　　　　　　　 96年度上易字第478號
上　訴　人
即　被　告　乙○○
選任辯護人　張振興律師
上列上訴人因違反商標法案件，不服臺灣臺北地方法院94年度易
字第1615號，中華民國96年1月25日第一審判決（起訴案號：臺
灣臺北地方法院檢察署93年度核退偵字第39號），提起上訴，本
院判決如下：
    主  文
原判決撤銷。
乙○○無罪。
    理  由
一、公訴意旨略以：乙○○基於使用相同註冊商標及販賣仿冒商
    品之概括犯意，明知「TIMEBIRD報時鳥」之商標圖樣為磐美
    國際有限公司（下稱磐美公司）向經濟部智慧財產局申請移
    轉及延展註冊登記，而取得使用於計算機商品之商標專用權
    ，現仍於商標專用期間內，竟未得商標權人同意，於民國87
    年起在中國大陸，連續製造同一商品計算機，並於計算機上
    使用上開相同之註冊商標，復基於販賣牟利之犯意，將上開
    仿冒商品連續販售予設在臺北市○○區○○路315號3樓之「
    宏崑貿易股份有限公司」（下稱宏崑公司），而宏崑公司再
    陸續販售予范俊良為負責人設在臺北市○○區○○街1段2號
    之55之「金立電器行」及許金生，而許金生再將上開仿冒之
    計算機販售予彭騰德為負責人設在臺北市中山區○○○路5
    之1號之「金興發實業社」，嗣於93年6月29日10時許經員警
    持搜索票，在宏崑公司之辦公室及倉庫分別查獲仿冒前商品
    之TIMEBIRD商標計算機等18台及4011台，在金立電器行查獲
    仿冒商品計算機2台，在金興發實業社查獲仿冒商品計算機
    71台等物。始知上情，因認被告涉有違反商標法第81條第1
    款之擅自使用相同註冊商標於同一商品罪及同法第82條之意
    圖販賣而輸出輸入該等仿冒商品之罪嫌等情。
二、公訴人認被告涉有罪嫌，無非以被告乙○○之供述，證人紀
    正昭之證述仿冒計算機係向乙○○購入，及萬康國際有限公
    司同意書、移轉登記申請書、延展註冊申請書、中華民國商
    標註冊證（第00000000號）等為其論罪依據。訊據上訴人即
    被告乙○○堅詞否認有為上揭之犯行，並辯稱：系爭商標係
    伊註冊的，伊用了10幾年了，證書始終在我手上，鎖在保險
    櫃，不知商標權被移轉等語，被告之辯護人張振興為被告辯
    稱，同意商標移轉書，聲請移轉商標書都不是被告寫的，告
    訴人甲○○對被告提出誣告之告訴業經不起訴等語。並為被
    告具狀辯稱：1.雙方債務固曾存在，但以商標抵債則無任何
    證據足以證明被告有於申請移轉書上用印。2.被告抗辯孫某
    盜用印章係指孫某必於有使用萬康公司大小章時於86年底前
    先為盜用於空白之申請書上，嗣後填載申請日期、內容。
    3.被告自始不知商標權被孫某以偽造申請書移轉商標，而孫
    某盜得商標權後亦未通知其擁有該商標權，被告不得使用等
    語。
三、經查：
　　被告原為萬康公司總經理，該公司於92年11月25日廢止登記
　  ，而附表一所示商標權於85年9月16日移轉登記為萬康公司
    所有，嗣經磐美公司，於89年6月間向智財局申請移轉，智
    財局乃於89年9月16日公告移轉登記為「磐美公司」所有。
    磐美公司後於92年4月間申請延展，經智財局核准後該商標
    專用期限至102年4月15日止，有智財局函覆之註冊簿影本，
    「萬康公司」基本資料查詢，智財局於94年12月9日以(94)
　　智商0924字第09480514380號函所附之延展註冊申請書附件
  　、智財局核准延展之函文、磐美公司申請移轉商標權之移轉
    登記申請書、商標註冊證、智財局核准移轉登記之函文各一
    份在卷足參（93年度核退偵字第39號卷第9、10頁、第120頁
    、原審卷第40至43頁、96頁背面、136頁背面至137頁、141
    頁）可認系爭商標權原為萬康公司所有並為移轉登記予磐美
    公司所有之事實。而證人即磐美公司負責人甲○○於原審審
    理時到庭證述：86年3月間被告找伊一起合作計算機出口，
    因伊妹孫益鳳是「駿成公司」負責人，出口TIMEBIRD報時鳥
    計算機到東歐、土耳其很多年，被告找伊出資金到大陸開廠
    ，由被告經營，到86年9月1日伊在廣東省發見被告說是獨資
    ，就終止合作。被告在同年12月2日寫一張借據給我，從此
    變造被告還錢給我等語，就此被告並不否認合作之事及寫借
    據給告訴人之事實。證人甲○○於原審復稱：87年6月間被
    告又找伊借錢，因舊債未清，伊不同意，被告就拿報時鳥的
    商標權給伊，伊就匯款50萬至被告指定之陳瑞如帳戶。「磐
    美公司」向智財局申請移轉登記所附之申請書、同意書等相
    關文件上面的章都是被告蓋的等語（原審卷第221至223頁）
    ，參以被告於原審95年訴字第741號係被告對甲○○提出告
    發偽造文書案件中被告當時曾以證人身分具結證述，因為甲
    ○○妹妹是其在土耳其之代理商，其於86年初財務有困難就
    跟甲○○合作，等於甲○○出資金，其出設備，86年底左右
    因經營不善結算，其就寫一張借據給甲○○，之後陸續還款
    ，一直到92年9月7日又還350萬元，甲○○才將借據還其等
    語（見原審卷第107、110、112頁所附，95年訴字第741號95
    年8月1日審判筆錄），足見被告確因與甲○○合作經營萬康
    公司而積欠甲○○債務。則被告於其書立其不否認真正之借
    據，同時書立之同意書應非告訴人另行所偽造。唯以同意書
    內容約定「本公司（即萬康公司）付清利息返還本金後，本
    同意書必須交還本公司作廢」之詞句以觀，應係同意該系爭
    商標報時鳥之權利准磐美公司使用做為債權擔保之性質，否
    則何須立借據，償還款項，既以商標權轉讓，自是以之抵債
    ，其另立借據尚須還款，還款之後須將此同意書返還於萬康
    公司，則此法律行為之真意應是債權之擔保，而非真正轉讓
    予磐美公司應足認定，此另由被告始終未將系爭商標註冊證
    交予告訴人甲○○以利其移轉登記益足證明本意非為轉讓商
    標權利。而告訴人因無系爭商標註冊證無法完成商標移轉登
    記，乃於89年8月2日於不詳處所以遺失為由，檢具登報作廢
    之遺失啟事以磐美公司之名義其具補發註冊證申請書向經濟
    部智慧財產局提出補發系爭註冊證之申請，於89年9月29日
    智財局發函准於89年10月16日補發註冊證予磐美公司，此一
    行為業經臺灣台北地方法院以95年度訴字第741號判處拘役
    在案，足資參佐，則被告乙○○所辯其並未同意轉讓系爭商
    標權，該系爭商標註冊證始終由伊保管中等語尚非全然無據
    。從而縱有公訴意旨所指仍於87年間起在中國大陸連續製造
    同一商品計算機，並連續販售於宏崑貿易股份有限公司之行
    為，唯其主觀上既仍認為商標權未轉讓，仍保有商標權，當
    無犯罪之故意，應足認定，而公訴人所指涉犯之罪均以故意
    為必要，則被告在主觀上既無犯罪故意，自不成立該條項之
    犯罪，此外，復查無其他積極證據足以證明被告有公訴人所
    指之犯行，應屬犯罪嫌疑不足，不能證明被告犯罪，原審未
    察，論被告以違反商標法之罪，自有未洽，被告上訴執此指
    摘為有理由，應由本院撤銷原判決而為被告無罪之諭知。
四、據上論斷，應依刑事訴訟法第369條第1項前段、第364條、
    第301條第1項，判決如主文。
本案經檢察官郭啟東到庭執行職務。
中　　華　　民　　國　　96　　年　　5 　　月　　29　　日
　　　　　　　　　刑事第八庭    審判長法　官 鄭 文 肅
　　　　　　　　　　　　　　　　　　  法　官 張 明 松
　　　　　　　　　　　　　　　　　　  法　官 蔡 光 治
以上正本證明與原本無異。
不得上訴。
                                      書記官 陳 韋 杉
中　　華　　民　　國　　96　　年　　6 　　月　　1 　　日
附表二：
(一)、在「宏崑公司」辦公室查扣之仿冒商標計算機共拾捌台。
(二)、在「宏崑公司」倉庫查扣之仿冒商標計算機共肆仟零拾壹台
    。
(三)、在「金立電器行」查扣之仿冒商標計算機共貳台。
(四)、在「金興發實業社」查扣之仿冒商標計算機共柒拾壹台。
